【裁判字號】    97,易,1117
【裁判日期】    970731
【裁判案由】    傷害
【裁判全文】
臺灣彰化地方法院刑事判決              97年度易字第1117號
公  訴  人  臺灣彰化地方法院檢察署檢察官
被      告  丙○○
上列被告因傷害案件，原經檢察官聲請簡易處刑（96年度調偵字
第244號），本院北斗簡易庭認為有所不妥，簽請改由本院刑事
庭審理，茲判決如下：
    主  文
丙○○傷害人之身體，處拘役貳拾日，如易科罰金，以銀元佰
元即新臺幣玖佰元折算壹日。減為拘役拾日，如易科罰金，以銀
元佰元即新臺幣玖佰元折算壹日。
    事實及理由
一、犯罪事實：
    丙○○與前妻甲○○離異後，仍互有往來，而其前妻甲○○
    與鄰居乙○○、林明莉、林芫澄等一家人，因為彰化縣芳苑
    鄉○○段1776-46地號土地之使用問題，互有嫌隙。民國（
    下同）95年3月5日19時40分許，林明莉與林芫澄在甲○○所
    經營設於彰化縣芳苑鄉○○村○○段1780地號之旅客服務中
    心，為上述土地糾紛再度發生口角，乙○○亦趕抵上址，甲○○即於當日19時45分，以電話通知前夫丙○○回來，丙○○接獲電話後，隨即以電話報警，並火速騎機車趕往上址之
    旅客服務中心，於19時47分許到達後，丙○○即與乙○○發
    生衝突，丙○○即基於傷害之犯意，與乙○○拉扯互毆，致
    乙○○受有「胸部挫傷、頭部外傷及疑似腦震盪」等傷害（
    乙○○涉嫌傷害丙○○部分，業經丙○○撤回告訴，而經本
    院於96年3月30日以96年度易字第448號判決公訴不受理，已
    確定）。
二、認定事實所憑之證據及理由：
  (一)被告丙○○於本院審理中，坦承於上述時間接到前妻甲○○
    電話後就騎機車趕回去，停妥機車後便與乙○○發生衝突，
    且有朝向乙○○揮拳過去等事實，但否認犯罪，辯稱：那天
    我一停好機車，林芫澄、乙○○先把我擋住，乙○○從我的
    正面用拳頭打我的左眼，我用手把他撥開。我右手從乙○○
    正面揮過去，我是正當防衛云云。
  (二)被害人乙○○所受「胸部挫傷、頭部外傷及疑似腦震盪」傷
    害，有財團法人彰化基督教醫院二林分院診斷書可證。
  (三)證人（被害人）乙○○於本院審理中證述：「甲○○拉我妹
    妹，我上前去撥開她們二人。」「我在撥開她們二人之後，
    被告以為我打他的同居人甲○○，所以被告就一拳過來。」
    「（診斷書的傷勢是如何造成？）是丙○○打我造成，他用
    拳頭打我，他從正面打我，他用左手整個把我胸口的衣服拉
    起來，右手揮拳往我的左側太陽穴揮打。」「我整個就趴下
    去，沒有什麼反應。」「（你倒下之後多久之後站起來？）
    不曉得，我不是自己站起來的。是我父母到場之後把我插著
    扶起來。」「我的身體倒了，我被被告壓在地下，但是我的
    意識是清楚的。（被告用什麼方式壓住你？）我是整個臉部
    貼在地上，被告壓在我身體上面亂揮拳，被告都往我的頭部
    打。」「（被告問：我只是空手回去，我要回去房子之前被
    你攔住的？）不是，在廣場之前被告就跟我拉扯了，拉扯的
    地方離他的門口一、二十公尺。我也沒有阻擋被告進門。」
    「（你當時的身高幾公分？體重多少？）身高一六Ｏ公分，
    體重約六十二、六十三公斤。」「（被告在警詢說你從他身
    後偷襲他的頭部，是否如此？）沒有。被告也沒有跟我弟弟
    拉扯，他一來就拉住我的胸口，從我的腦袋打下去，我沒有
    偷襲他。（甲○○在警詢說你用身體推撞被告，被告才因此
    受傷，是否如此？）不對。我沒有用身體推撞他，被告的身
    體那麼壯，我怎麼推得動他。（甲○○在什麼時候離開你的
    身邊？）我不知道。我在撥開甲○○、林明莉的時候，被告
    就揮拳了，甲○○何時到屋裡報警我不知道。」等語。另參
    照證人甲○○於本院審理中證稱：「林明莉、林芫澄到我家
    來，他說他們家的金爐在我家土地（這是私設巷道），她們
    一進門就問我的車要不要開走，不然他們燒金紙會燒到我的
    車... 我趕他們出去她們又進來，我打算開車出去報案，結
    果就被乙○○堵著，之後丙○○就回來，我當時很害怕我就
    想要進去屋裡打一一Ｏ，我打電話還沒有講完警車就來了，
    我走出去之後警察就來了，現場只有剩下兩個警察及丙○○
    一個人，其他人都不見了，乙○○也不見了。（照你所述，
    你沒有看到他們肢體衝突的過程？）因為我走出去就看到他
    們三人在堵人，所以我就很害怕，所以我就趕快去報案，他
    們三人誰打誰我確實不知道。（丙○○是你叫回來的嗎？）
    是的，第一次我把林明莉趕出去的時候，我就很害怕打電話
    叫丙○○回來。（你說你出去時被堵住，是否有發生身體接
    觸？）有，乙○○一直用整個身體把我堵進去，林明莉、林
    芫澄跟著進去。」等語。依據上述乙○○與甲○○之證詞，
    乙○○證稱：剛剛要把甲○○與林明莉分開時被告就回來了
    ，並遭被告毆打。甲○○則證稱：自己剛要去開車就被乙○○堵住，結果被告就回來了。兩位證人的立場本就相反，乙○○當時究竟是是在勸架或是在堵人，證人各自理解或有不
    同解讀，但對於被告突然回來並發生衝突一事，兩位證人陳
    述尚稱一致。而依當時氣氛，乙○○與甲○○之間尚無肢體
    衝突，僅止於口角紛爭，怎會被告一回來，乙○○突然往被
    告左眼打去？此過程顯然有所不合理。又證人乙○○與被告
    均陳稱：被告與乙○○二人間並沒有說話，也沒有爭吵等等
    ，怎麼被告一到甲○○住處便遭乙○○攻擊？況且被告審理
    中自述當時體重一Ｏ五公斤，身高一六八公分，體格比乙○○魁梧、高大許多，怎會一個體格矮小的人突然主動挑釁往
    體格高大的人左眼打去？況且被告之診斷證明書也沒有記載
    左眼部位受到任何傷害，以被告之體格絕對足以輕易制服乙○○，實無須將之打到頭部外傷及疑似腦震盪之程度，被告
    辯稱是突然遭受乙○○攻擊才正當防衛云云，顯難採信。本
    件應係雙方互毆，且應係被告先出拳毆打乙○○，且乙○○
    證稱遭到被告左手抓住胸部衣服，遭被告右手猛打頭部，此
    一供述與其傷勢相吻合，可堪信為真。故被告傷害行為實堪
    認定。
  (三)本案告訴人乙○○係於95年4月28日警訊時提出告訴，並未
    逾越告訴期間，又前次丙○○與乙○○於96年3月6日本院另
    案（96年度斗簡移調字第2號）達成之調解結果，結論第二
    點「聲請人其餘請求拋棄」係指調解聲請人甲○○、丙○○
    之請求拋棄（兼含撤回刑事告訴之意），並非指本案告訴人
    乙○○之請求拋棄或撤回告訴，故本件告訴乃論罪之追訴，
    並無欠缺告訴或告訴撤回問題，併予說明。
三、論罪科刑：
  (一)核被告丙○○所為，係犯刑法第277條第1項之傷害罪。
  (二)按行為後法律有變更者，適用行為時之法律。但行為後之法
    律有利於行為人者，適用最有利於行為人之法律，刑法第2
    條第1項定有明文。被告犯罪後，刑法95年7月1日大幅修正
    ，應比較如下：
  1.刑法第277條第1項罰金刑部分，計價單位及下限均有變動，
    以修正前之舊規定有利被告，但本案不宣告罰金刑，無須贅
    述，逕適用修正前之規定。
  2.易科罰金之折算標準變更，原本刑法第41條第1項係規定「
    得以1元以上3元以下折算一日」，並依據修正前罰金罰鍰提
    高標準條例第2條前段提高為100倍，故最高應以銀元300 元
    （即新台幣900元）折算1日。惟修正後之刑法第41條第1項
    修正為：「得以新臺幣1千元、2千元或3千元折算一日，易
    科罰金」。比較修正前後之易科罰金之折算標準，以修正前
    之規定，較有利於受刑人，則適用修正前之刑法第41條第1
    項前段「易科罰金」規定，定其折算標準。
  (三)爰審酌：被告尚無前科，素行尚可，被告與告訴人本為鄰居
    ，但僅因土地使用糾紛，嫌隙不斷，不思和睦相處，僅因細
    故即出手傷害，暨考量被告犯罪之動機、目的、手段、被害
    人所受傷勢，暨被告否認犯行之態度等一切情狀，量處如主
    文所示之刑，並諭知易科罰金之折算標準。
  (四)按中華民國96年罪犯減刑條例已於96年7月16日施行，又本
    件犯罪係在96年4月24日以前，且並無排除於中華民國96年
    罪犯減刑條例第3條所示之不適用情形，故應依該條例第7條
    ，就原本宣告刑諭知其減得之刑，並依同條例第9條規定，
    就減得之刑，諭知易科罰金之折算標準如主文。
四、適用法律：
  (一)刑事訴訟法第452條、第299條第1項前段。
  (二)刑法第2條第1項、（修正前）第277條第1項、（修正前）第
    41條第1項前段，修正前罰金罰鍰提高標準條例第1條前段、
    第2條。
  (三)中華民國96年罪犯減刑條例第2條第1項第3款、第7條、第9
    條。
本案經檢察官林宏昌到庭執行職務。
中    華    民    國    97    年    7    月    31    日
                  刑事第八庭    法  官  葉明松
以上正本證明與原本無異。
如不服本判決，應於判決送達後10日內，向本院提出上訴書狀，
上訴書狀應「敘述具體上訴理由」，並按他造當事人之人數附繕
本。「切勿逕送上級法院」。
告訴人或被害人對於判決如有不服具備理由請求檢察官上訴者，
其上訴期間之計算係以檢察官收受判決正本之日期為準。
中    華    民    國    97    年    7    月    31    日
                                書記官  施秀青
附錄本判決論罪科刑法條：
刑法第277條
傷害人之身體或健康者，處三年以下有期徒刑，拘役或一千元以
下罰金。
犯前項之罪，因而致人於死者，處無期徒刑或七年以上有期徒刑
，致重傷者，處三年以上，十年以下有期徒刑。


司法院資訊處製作；財團法人民間司法改革基金會備份。
